---
title: "Tesla Casualties"
author: "Annie-Rose_Grenier"
date: "`r Sys.Date()`"
output: html_document
---


```{r setup, include=FALSE}
knitr::opts_chunk$set(echo = FALSE, warning = FALSE, message = FALSE)
library(tidyverse)
library(ggrepel)
library(skimr)
library(dplyr)
library(forecast)
library(lmtest)
library(broom)
td_csv <- read_csv("td-csv.csv")

```


Fondée au début des années 2000, Tesla a révolutionné l'industrie automobile en popularisant les véhicules électriques hautes performances et la technologie de conduite assistée. Cependant, l'entreprise fait face à une augmentation des questions concernant la sécurité de ses véhicules et des problèmes de qualité perçus.

La problématique centrale de cette analyse est de *déterminer si les accidents mortels impliquant des véhicules Tesla sont principalement dus à une erreur humaine ou à des défaillances technologiques (robotique)*. Cette question est cruciale, car l'identification précise des causes permettrait de développer des mesures préventives efficaces pour réduire le nombre de décès.

Pour mener cette étude, nous nous appuierons sur une compilation de données accessible via le site web https://www.tesladeaths.com/. Cette base de données exhaustive inclut diverses sections, dont celle dédiée aux "Deaths" (Décès), qui comporte 23 variables pertinentes. Dans le cadre de cette analyse, nous nous concentrerons sur les variables suivantes du fichier csv:

* Year (l’année de l’accident)

* Country (le pays)

* State (l'État)

* Deaths (le compte total des décès)

* Tesla driver (décès du conducteur)

* Tesla occupant (décès des passagers)

* Other vehicle (décès des occupants dans une autre voiture)

* Cyclists/ Peds (décès de piétons ou cyclistes)

* Model (modèle du véhicule)

* Verified Tesla Autopilot Death (décès confirmé dû à l’autopilotage / autopilotage engagé lors de l’accident)

Cette approche méthodique, basée sur des données spécifiques, vise à apporter un éclairage objectif sur un enjeu de sécurité publique majeur lié aux nouvelles technologies automobiles.

```{r dataframe_select, include=FALSE}
#dataframe selectionner
Tesla_casualties <- td_csv %>%
  select(Year, Country, State, Deaths, `Tesla driver`, `Tesla occupant`, `Other vehicle`, `Cyclists/ Peds`, Model, `Verified Tesla Autopilot Death`) %>%


#Remplacer les "-"
  mutate(State = na_if(State, "-"),
         `Tesla driver` = na_if(`Tesla driver`, "-"),
         `Tesla occupant` = na_if(`Tesla occupant`, "-"),
         `Other vehicle` = na_if(`Other vehicle`, "-"),
         `Cyclists/ Peds` = na_if(`Cyclists/ Peds`, "-"), 
         Model = na_if(Model, "-"),
         `Verified Tesla Autopilot Death` = na_if(`Verified Tesla Autopilot Death`, "-")) %>%

#Convertir les colonnes en types numerique
  mutate(across(
    c(`Tesla driver`, `Tesla occupant`, `Other vehicle`, `Cyclists/ Peds`, `Verified Tesla Autopilot Death`), as.numeric)) %>%
  
#Remplacer toutes les valeurs NA, etc par "0"
  mutate(across(
    c(`Tesla driver`, `Tesla occupant`, `Other vehicle`, `Cyclists/ Peds`, `Verified Tesla Autopilot Death`), replace_na, 0))

#Agreger les donnees pour compter chaque modèles
Model <- Tesla_casualties %>%
  filter(!is.na(Model), Model != "") %>%
  group_by(Model) %>%
  summarise(Model = n(), .groups = 'drop') %>%
  arrange(desc(Model))
 
  
  
#corriger l'erreur d'annees pour le "case" 431.1
  Tesla_casualties$Year[Tesla_casualties$Year == 431.1] <- 2024
  
#Afficher annees
print(Tesla_casualties %>% filter(Year == 2024))


#(nettoyer, filtrer et agréger)COMMENT RENDRE PLUS SIMPLE mutate(across(c('Tesla driver', etc), .fns = ~as.numeric(na_if(., "-"))))) %>%      replace_na(list('Tesla driver = 0, etc)) %>%



#Afficher les premiere lignes
head(Tesla_casualties)

#Verifier si colonne numérique
glimpse(Tesla_casualties)
```

## Model 3 : Victime de son succès ou véritable défaut de sécurité ?

Nous nous penchons maintenant sur une interrogation centrale : quel modèle de voiture, lorsque l'autopilote est activé, est le plus susceptible d'être impliqué dans des accidents mortels ? Pour répondre à cette question, nous posons l'hypothèse que le Modèle 3, en raison de sa vaste diffusion, serait le plus représenté dans ces statistiques.

Afin de vérifier la validité de cette supposition, nous avons croisé les données de mortalité avec les modèles de véhicules spécifiquement impliqués dans des incidents où le système Autopilot était engagé. Bien que la popularité massive d'un modèle puisse influencer statistiquement le nombre d'incidents bruts, l'analyse des variables permet de distinguer si un modèle particulier se démarque par une récurrence plus élevée d'accidents technologiques.

Le graphique suivant présente la répartition des décès par modèle de voiture dans les cas où l'Autopilot a été formellement identifié comme étant actif ou ayant joué un rôle au moment de l'impact : 


```{r graph_autopilote_deaths_and_model}
  # Rassembler les colonnes de décès spécifiques
Model_verified_autopilot_death <- Tesla_casualties %>%
  
  # Filtrer uniquement les cas où l'Autopilot a été "claimed" (non NA, ou 1)
  filter(`Verified Tesla Autopilot Death` == 1) %>%
  
  # Rassembler les colonnes spécifiques de décès
  pivot_longer(
    cols = c(`Tesla driver`, `Tesla occupant`, `Other vehicle`, `Cyclists/ Peds`),
    names_to = "Category",
    values_to = "Deaths_Count"
  ) %>%
  
  # Retirer les lignes où le nombre de décès est 0 ou NA après le pivot
  filter(Deaths_Count > 0, !is.na(Model)) %>%
  
  # Agréger le nombre total de décès par Catégorie et par Modèle de voiture
  group_by(Model, Category) %>%
  summarise(Total_Deaths = sum(Deaths_Count, na.rm = TRUE), .groups = 'drop')

Model_verified_autopilot_death <- ggplot(Model_verified_autopilot_death, aes(x = Category, y = Total_Deaths, fill = Model)) +
  
  # Barres groupées côte à côte
  geom_col(position = position_dodge(width = 0.9)) + 
  labs(
    title = "Décès liés à l'Autopilot par catégorie de victime et modèle de voiture",
    x = "Catégorie de victime",
    y = "Nombre total de décès",
    
    # Légende de remplissage
    fill = "Modèle Tesla" 
  ) +
  theme_minimal() + 
  
  # Rotation des étiquettes X pour la lisibilité
  theme(axis.text.x = element_text(angle = 45, hjust = 1)) 

# Afficher le graphique
print(Model_verified_autopilot_death)


```

L'analyse des données présentées dans le graphique "Décès liés à l'Autopilot par catégorie de victime et modèle de voiture" confirme visuellement l'hypothèse selon laquelle le Model 3 est le modèle de véhicule le plus susceptible d'être impliqué dans des accidents mortels lorsque l'autopilote est activé.

En observant attentivement le graphique, on constate que les barres associées au Model 3 (représentées par la couleur rouge dans les catégories "Tesla driver" et "Other vehicle") sont systématiquement les plus élevées. Cela indique un nombre absolu de décès supérieur pour ce modèle par rapport aux Model S, X et Y dans les principales catégories de victimes. Le graphique fournit un décompte brut qui valide l'hypothèse de l'utilisateur sur la base des fréquences absolues d'accidents.

Cependant, il est essentiel de souligner la limite de cette analyse. Le graphique se concentre uniquement sur le nombre total de décès et n'inclut aucune donnée sur le contexte crucial, comme le volume total de véhicules de chaque modèle en circulation ou le nombre total de kilomètres parcourus avec l'autopilote activé. Le Model 3 étant le véhicule le plus vendu de la gamme, sa présence accrue sur les routes peut mécaniquement gonfler les statistiques brutes d'accidents sans nécessairement indiquer un taux d'accidents proportionnellement plus élevé par kilomètre parcouru. L'analyse visuelle confirme la fréquence absolue la plus élevée pour le Model 3, mais une analyse plus rigoureuse nécessiterait des données d'exposition.

:::: {style="display: flex;"}

::: {style="flex: 1; padding-right: 10px;"}

Le tablaux ci-haut montre le résultat de la régression linéaire du graphique "Décès liés à l'Autopilot par catégorie de victime et modèle de voiture". Commençon par expliquer chaque facteurs interessants.

     1. La P-value globale (Le modèle est-il utile ?) 

Regardez la toute dernière ligne : p-value: 6.798e-06. 

•	Elle est très inférieure à 0,05. Cela signifie que le modèle est statistiquement significatif : les variables choisies (Year, Modèle, Autopilot) ont un impact réel sur le nombre de décès, ce n'est pas dû au hasard. 

     2. Interprétation des Coefficients (L'impact de chaque variable) 

•	Year (0.038790) : La p-value est de 0,00897 (significatif). Cela indique une tendance à la hausse : chaque année supplémentaire est associée à une légère augmentation du nombre de décès (environ +0,038 par accident répertorié).

•	Model CYB (0.672110) : La p-value est de 0,02638 (significatif). Le Cybertruck semble associé à un nombre de décès par accident plus élevé (+0,67) par rapport au modèle de référence (probablement le Model 3, qui n'apparaît pas car il sert de base).

•	Model X et Model Y : Leurs p-values sont très élevées (0,89 et 0,97). Cela signifie que pour ces modèles, il n'y a pas de différence significative du nombre de décès par rapport au modèle de référence.

•	Verified Tesla Autopilot Death (1 et 2) : Les deux sont très significatifs (p < 0,003).

-Le code 1 (Autopilot engagé) montre curieusement un coefficient négatif (-0,27), suggérant moins de décès par accident que lorsque l'info est inconnue.

-Le code 2 montre un coefficient positif fort (+0,70), indiquant une hausse des décès dans ces circonstances spécifiques. 

:::

::::{style="flex: 1;"}

```{r regression_graph_autopilote_death_and_model}
#regression linéair multiples

#convertir en facteurs variables catégorielles
Tesla_casualties$Model <- as.factor(Tesla_casualties$Model)
Tesla_casualties$`Verified Tesla Autopilot Death` <- as.factor(Tesla_casualties$`Verified Tesla Autopilot Death`)

#convertir en format numerique
Tesla_casualties$Year <- as.numeric(Tesla_casualties$Year)

#regression
Model_predictif <- lm(Deaths~ Year + Model + `Verified Tesla Autopilot Death`, data = Tesla_casualties)

#afficher résultat
summary(Model_predictif)


```
:::

::::

     3. La qualité du modèle (𝑅2)

•	Multiple R2 : 0.1565. Cela signifie que le modèle explique environ 15,6 % de la variation du nombre de décès. C'est un score relativement faible (proche de 0), ce qui indique que beaucoup d'autres facteurs non inclus dans le code (vitesse, météo, type de route) influencent grandement la mortalité. 

     4. Les codes de significativité (Les étoiles) 

•	** ou *** : Impact très fiable.

•	* : Impact fiable.

•	. ou rien : Pas d'impact prouvé statistiquement.

En résumé: 

L'analyse par régression montre que l'année et le modèle de véhicule (notamment le Cybertruck) influencent significativement le nombre de décès. Bien que le modèle soit statistiquement valide (𝑝<0,05), il n'explique que 15,6 % de la variance totale, suggérant que d'autres facteurs externes prédominent dans la gravité des accidents." 

Attention : Notez que 393 observations ont été supprimées car des données étaient manquantes (393 observations effacées). Cela peut biaiser les résultats si les données manquantes ne sont pas aléatoires.

##  Frontières et collisions : Analyse mondiale et locale des accidents.

Avant même d'examiner le graphique spécifique, il est plausible de supposer que les États-Unis enregistrent le plus grand nombre d'accidents (ou de décès) impliquant des véhicules Tesla. Cette hypothèse repose sur le fait que les États-Unis possèdent la plus grande population de conducteurs au monde et, par conséquent, le plus grand nombre de véhicules et de kilomètres parcourus, ce qui augmente statistiquement la probabilité d'accidents par rapport à des pays plus petits comme le Danemark, la Nouvelle-Zélande ou la Suisse.


:::: {style="display: flex; align-items: flex-start;"}

::: {style="flex: 80%; padding-right: 20px;"}


```{r graph_deces_pays}
#Totaliser deces par pays
Deaths_per_Country <- Tesla_casualties %>%
  group_by(Country) %>%
  summarise(Total_deaths = sum(Deaths, na.rm = TRUE)) %>%
  

#bonne pratique
  ungroup() %>%

  
#trier pays par deces decroissant
  arrange(desc(Total_deaths))

#Graphique à barre
ggplot(Deaths_per_Country, aes(x = reorder(Country, -Total_deaths), y = Total_deaths)) +
  geom_bar(stat = "identity", fill = "skyblue") +
  labs(title = "Nombre totale de décès par pays (Tesla)",
       x = "Pays",
       y = "Décès") +
  theme_minimal() +
  
#option si les noms se chevauchent
  theme(axis.text.x = element_text(angle = 45, hjust = 1))



```

En se référant au graphique intitulé "Nombre totale de décès par pays (Tesla)" présenté à l'écran, l'hypothèse est confirmée :
Le graphique indique clairement que les États-Unis (USA) sont le pays avec le plus grand nombre de décès enregistrés dans le cadre de cette analyse. La barre associée aux États-Unis est significativement plus haute que toutes les autres barres du graphique, dominant visuellement la répartition des décès par pays (Chine, Allemagne, Canada,etc.).

 Quels sont les États américains où l'Autopilot est le plus mis à l'épreuve ? Notre attention se porte sur le Massachusetts. Entre des infrastructures urbaines denses et des habitudes de conduite particulièrement nerveuses, cet État constitue un cas d'étude idéal pour savoir si l'IA de Tesla parvient à s'adapter à des environnements humains et physiques aussi exigeants.

:::

:::{style="flex: 20%;"}


```{r knitr_Deaths_per_Conutry}
knitr::kable(head(Deaths_per_Country, 20), caption = "Top 20 des décès par pays")

```

:::

::::

En se référant au graphique intitulé "Nombre totale de décès par pays (Tesla)" présenté à l'écran, l'hypothèse est confirmée :
Le graphique indique clairement que les États-Unis (USA) sont le pays avec le plus grand nombre de décès enregistrés dans le cadre de cette analyse. La barre associée aux États-Unis est significativement plus haute que toutes les autres barres du graphique, dominant visuellement la répartition des décès par pays (Chine,Allemagne, Canada,etc.).

 Quels sont les États américains où l'Autopilot est le plus mis à l'épreuve ? Notre attention se porte sur le Massachusetts. Entre des infrastructures urbaines denses et des habitudes de conduite particulièrement nerveuses, cet État constitue un cas d'étude idéal pour savoir si l'IA de Tesla parvient à s'adapter à des environnements humains et physiques aussi exigeants.

:::: {style="display: flex; align-items: flex-start;"}

::: {style="flex: 60%; padding-right: 20px;"}

```{r graph_deaths_usa_state}
#filtrer donnees pour États-Unis seulement
Deaths_per_state_USA <- Tesla_casualties %>%
  filter(Country == "USA") %>%
  mutate(State = fct_lump_n(State, n = 4, other_level = "Other")) %>%
  group_by(State) %>%
  summarise(Count = n()) %>%
  mutate(Pourcentage = Count / sum(Count) * 100) %>%

  
  #Bonne pratiques
  ungroup()

#creer graph à barres
ggplot(Deaths_per_state_USA, aes(x = "", y = Count, fill = State)) +
         geom_bar(stat = "identity", width = 1, color = "black") +
  coord_polar(theta = "y") +
  scale_fill_brewer(palette = "Green") +
         geom_text(aes(label = paste0(round(Pourcentage, 0), "%")),
                   position = position_stack(vjust = 0.5),
                   color = "black",
                   size = 4,
                   fontface = "bold") +
  theme_void() +
  labs(title = "Nombre d'accidents par état aux États-Unis",
              fill = "États") +
  theme(plot.title = element_text(hjust = 0.5, face = "bold"),
        legend.position = "right")

```

:::

::: {style="flex: 40%;"}

L'examen du diagramme circulaire révèle une répartition géographique très marquée des accidents mortels. La Californie (CA) domine largement avec 38 % des décès, suivie de la Floride (FL) à 12 %, puis de New York (NY) et du Texas (TX) avec 4 % chacun. Les 43 % restants sont fragmentés entre les 46 autres États américains.

Ces chiffres confirment la prépondérance des États-Unis dans le bilan global, validant une partie de notre hypothèse. La concentration massive en Californie et en Floride s'explique logiquement par la densité de la flotte Tesla : ces États étant les marchés principaux de la marque, le volume de véhicules en circulation y est nettement plus élevé, ce qui augmente mécaniquement la probabilité d'accidents.

Cependant, un point fondamental doit être souligné : la grande majorité de ces accidents mortels ne sont pas dus à l'autopilotage. En effet, les données démontrent que le système d'aide à la conduite n'était pas activé dans la plupart de ces collisions. Cela suggère que le risque dépend davantage de facteurs humains ou de l'environnement routier traditionnel que d'une défaillance de l'IA.

Enfin, notre hypothèse concernant le Massachusetts est infirmée. Bien que nous redoutions son infrastructure complexe, cet État ne figure pas parmi les zones les plus touchées, prouvant que le volume total de kilomètres parcourus par la flotte reste le facteur prédictif le plus fiable, bien avant le tempérament des conducteurs locaux.

:::

::::

```{r knitr_Deaths_usa_state}
knitr::kable(Deaths_per_state_USA)

```


## Tesla Deaths : Le verdict des données entre IA et erreur humaine






:::: {style="display: flex; align-items: flex-start;"}

::: {style="flex: 60%; padding-right: 20px;"}


```{r graph_deces_annees}
#totaliser les décès par années
Deaths_per_year <- Tesla_casualties %>%
  group_by(Year) %>%
  summarise(Total_deaths = sum(Deaths, na.rm = TRUE))


#Graphique
ggplot(data = Deaths_per_year, aes(x = Year, y = Total_deaths)) +
  geom_line(color = "red", linewidth = 1) +
  geom_point(color = "red", size = 3) +
  labs(title = "Nombre de décès par an",
              x = "Années",
              y = "Nombre total de décès") +
  theme_minimal()

```

:::

::: {style="flex: 40%;"}


```{r knitr_Deaths_per_year}
knitr::kable(Deaths_per_year)

```

:::

::::
